臺灣高雄地方法院刑事判決　　　　　　　　　　　　九十一年度易字第二七九六號
　　公　訴　人　臺灣高雄地方法院檢察署檢察官
　　被　　　告　甲○○
右列被告因違反動產擔保交易法案件，經檢察官提起公訴（九十年度偵緝字第一三五
四號），本院判決如左：
    主  文
甲○○動產擔保交易之債務人，意圖不法之利益，將標的物出質，致生損害於債權人
，處有期徒刑伍月，如易科罰金，以佰元折算壹日。
    事  實
一、甲○○於民國（下同）九十年一月三十日以動產擔保交易附條件買賣之方式，向
    奇異資融股份有限公司（以下簡稱奇異公司）購買車號六Ｍ─九四四二號自小客
    車一輛，為動產擔保交易之債務人。約定總價金新台幣（下同）一百一十七萬九
    千六百八十元（包含本金八十四萬八千元及利息三十三萬七千六百八十元），除
    先付頭期款十二萬八千元外，其餘自九十年三月十五日起至九十四年一月三十日
    止，分四十八期給付，每月一期，每期付款二萬一千九百十元，標的物存放地點
    為高雄縣鳳山市○○路七十五巷九號。在價金未付清之前，標的物所有權仍屬於
    出賣人所有，買受人僅得依約占有使用，不得任意遷移或為其他處分。詎甲○○
    在取得標的物之後，自九十年三月十五日起即未繳付任何價金，所積欠款項為七
    十二萬元（本金部分），且意圖為自己不法之利益，於九十年三、四月份某日，
    將該標的物點當於某當鋪，得款二十餘萬元，致奇異公司追索無著受有損害。
二、案經奇異公司訴由高雄地方法院檢察署檢察官偵查起訴。
    理  由
一、訊據被告甲○○對其曾於上開時間，以動產擔保交易附條件買賣之方式，向奇異
    公司購買自小客車，頭期款支付後，即未繳交任何分期清償價金，並於九十年三
    、四月份某日，將車輛典當於某當鋪得款二十餘萬元之事實均坦承不諱，惟仍矢
    口否認有何為自己不法利益之意圖，辯稱：購買汽車時，曾和友人約定一人繳一
    期分期價金，並共同使用該車，到奇異公司通知我時，才知他都沒繳分期價金云
    云。經查：前開被告於右揭時地以附條件買賣方式向告訴人奇異公司購買車輛，
    及未繳付價金一節，業據告訴代理人曾耀億於偵查中指訴明確（見偵查卷第八頁
），並有附條件買賣暨動產擔保契約書、動產擔保交易附條件買賣設定登記申請
    書影本各一份附卷可稽，被告既為動產擔保交易契約之債務人，縱就該車使用權
    利另與他人有所約定，仍應注意定期繳納分期價金，惟其非但未按其給付，反於
    購得車輛後，相隔未久即將之加以典當，其有為自己不法利益之意圖甚為明顯，
    是其前開所辯，顯係卸責之詞並不足採，本件事證明確，被告犯行堪已認定。
二、核被告所為，係犯動產擔保交易法第三十八條之出質動產擔保交易標的物罪。公
    訴意旨雖認被告係將動產擔保標的物遷移不知去向，惟其係將標的物車輛典當之
    情，已於本院審理中供陳甚明，故起訴書犯罪事實就此部分之記載，容有誤會，
    併此敘明。爰審酌被告以動產擔保交易附條件買賣之方式購買車輛，非但未按期
    清償價金，反將之任意典當於他人，造成告訴人損失七十二萬元且未與之達成和
    解，惟念嗣於審理中終能大致坦承犯行，態度尚稱良好等一切情狀，量處如主文
    所示之刑，並諭知易科罰金之折算標準。
據上論斷，應依刑事訴訟法第第二百九十九條第一項前段，動產擔保交易法第三十八
條，刑法第十一條前段、第四十一條第一項、罰金罰鍰提高標準條例第一條前段、第
二條，判決如主文。
中    華    民    國      九十一      年      十二      月       十三   日
                                  臺灣高雄地方法院刑事庭
                                      審判長法官    黃三友
                                            法官    郭佳瑛
                                            法官    黃宗揚
右正本證明與原本無異。
如不服本判決，應於判決送達後十日內，向本院提出上訴狀。
                                          書記官    陳掌珠
中    華    民    國      九十一      年      十二      月       十三   日
附錄本案判決論罪科處法條：
動產擔保交易法第三十八條
( 處分標的物之處罰 )
動產擔保交易之債務人，意圖不法之利益，將標的物遷移、出賣、出質、移轉、抵押
或為其他處分，致生損害於債權人者，處三年以下有期徒刑、拘役或科或併科六千元
以下之罰金。
